臺灣臺北地方法院民事裁定　　　　　　 94年度重訴字第537號
　　原　　　告　　戊○○
　　共　　　同
　　訴訟代理人　　連一鴻律師
　　複代理人　　　庚○○
　　被　　　告　　丁○○
　　共　　　同
　　訴訟代理人　　林辰彥律師
　　複代理人　　　黃淑怡律師
　　被　　　告　　辛○○
　　訴訟代理人　　林辰彥律師
　　複代理人　　　黃淑怡律師
右當事人間請求侵權行為損害賠償事件，本院裁定如左：
    主  文
原告之訴、變更之訴、追加之訴均駁回。
訴訟費用由原告負擔。
    理  由
壹、原訴部分：
一、按因犯罪而受損害之人，以對於刑事被告及依民法負賠償責
    任之人請求回復其損害者為限，始得於刑事訴訟程序附帶提
    起民事訴訟，此為刑事訴訟法第487 條第1 項所明定。又刑
    事附帶民事訴訟，旨在確定其私權存在，取得給付之確定判
    決，與民事訴訟法第529 條第1 項規定之起訴意義相同。而
    刑事庭移送民事庭之刑事附帶民事訴訟不合法者，受移送之
    民事庭應認原告之訴為不合法以裁定駁回之，而不得為實體
    上之審理，復有最高法院69年臺抗字第503 號判例、85年臺
    抗字第212 號裁定意旨可資參照。
二、本件原告因被告偽造文書等案件於刑事訴訟程序附帶提起民
    事訴訟，請求(一)確認如附表一所示臺灣臺北地方法院及臺灣
    桃園地方法院就丙○○執有被告甲○○簽發之本票所為准予
    強制執行裁定之本票債權不存在；(二)確認如附表二所示臺灣
    臺北地方法院就被告丁○○執有被告甲○○簽發之本票所為
    准予強制執行裁定之本票債權不存在；(三)確認如附表三所示
    臺灣士林地方法院就被告己○○執有被告甲○○簽發之本票
    所為准予強制執行裁定之本票債權不存在；(四)確認被告辛○○對被告甲○○新臺幣140 億4000萬元之債權不存在；(五)確
    認乙○○與被告甲○○間就附表四所示之土地租賃關係不存
    在。經刑事庭依刑事訴訟法第504 條第1 項規定，將其附帶
    之民事訴訟，以裁定移送本院。
三、經查原告附帶提起之民事訴訟，係請求確認被告間之本票債
    權不存在，屬確認之訴，揆諸前揭說明，其尚不得於刑事訴
    訟程序附帶為此請求，其訴自難認為合法。雖刑事法院未依
    刑事訴訟法第502 條第1 項規定，就原告之訴為駁回之判決
    ，惟其訴既非合法，本院仍應以其訴為不合法，適用民事訴
    訟法第249 條第1 項第6 款規定，以裁定駁回之。
四、又原告對丙○○起訴部分，業據刑事法院於94年3 月11日判
    決駁回，而未裁定移送本院（本院94年度重訴字第537 號卷
    一第80頁）（原告另於94年5 月25日追加丙○○為被告部分
    ，詳後述），而原告對乙○○起訴，及上開聲明第(五)項部分
    ，則據原告於94年5 月25日撤回起訴，而視同未起訴（本院
    94年度重訴字第537 號卷一第43頁），就原訴部分，丙○○
    、乙○○及上開聲明第(五)項部分，非屬本院裁判之範圍，附
    此敘明。
貳、變更、追加之訴部分：
一、按訴之變更、追加，係利用原有訴訟程序所為之起訴，故為
    變更、追加時，應以原訴訟程序合法存在為前提，最高法院
    88年度臺抗字第151 號著有裁判意旨可資參照。又民事訴訟
    法第255 條第1 項但書第4 款所定因情事變更而以他項聲明
    代最初之聲明，係指原告之訴因起訴後兩造間法律關係或事
    實狀態變動，致不能繼續為原來請求之情形而言。如其所主
    張變更之情事無關乎兩造間原來訴訟權益狀態，即無從許其
    任意變更訴訟上之請求。因此，原訴訟如自始不合法，或欠
    缺訴訟上權利保護要件，或自始當事人不適格，在法律上既
    係當然不能准許，而應予駁回，自亦不生因情事變更而不能
    繼續為原來請求之問題。
二、本件原告於上開刑事附帶民事訴訟裁定移送本院後，另於94
    年5 月25日提出準備書狀，以被告丁○○、己○○業將渠等
    之債權讓與被告辛○○為由，將上開聲明第(二)項、第(三)項變
    更為：「確認被告辛○○對於被告甲○○簽發如附表二臺灣
    臺北地方法院及附表三臺灣士林地方法院所為本票准許強制
    執行裁定所示之本票債權不存在」，並追加丙○○為被告，
    同時追加聲明：「確認被告丙○○對於被告甲○○簽發如附
    表一臺灣臺北地方法院及臺灣桃園地方法院所為本票准許強
    制執行裁定所示之本票債權不存在」（此部分經刑事法院判
    決駁回而未裁定移送本院，原告再為聲明，應屬追加）、「
    臺灣桃園地方法院78年度執字第247 號、79年度執字第1134
    號、79年度執字第2972號、85年度執字第8356號、85年度執
    字第8685號、86年度執字第5092號強制執行事件，以附表一
    、二、三所示本票准許強制執行裁定所為參與分配之程序應
    予撤銷」（本院94年度重訴字第537 號卷一第42頁）。嗣於
    94年5 月27日，原告又提出準備書(二)狀，將撤銷上開強制執
    行事件有關參與分配程序之聲明變更為：「臺灣桃園地方法
    院79年度執字第1134號、85年度執字第8356號強制執行事件
    ，被告丙○○以附表一所示本票准許強制執行裁定所為參與
    分配之程序應予撤銷」、「臺灣桃園地方法院78年度執字第
    247 號、79年度執字第1134號、79 年 度執字第2972號強制
    執行事件，被告丁○○以附表二所示本票准許強制執行裁定
    所為參與分配之程序應予撤銷」、「臺灣桃園地方法院85年
    度執字第8356號、85年度執字第8685 號 、86年度執字第
    5092號強制執行事件，被告己○○以附表三所示本票准許強
    制執行裁定所為參與分配之程序應予撤銷」（本院94年度重
    訴字第537 號卷一第87頁）。
三、經查原告所提上開刑事附帶民事訴訟（即原訴訟）係自始不
    合法，已如前述，依上開說明，本件即不生因情事變更而不
    能繼續為原來請求之問題，且原告變更、追加之前提要件亦
    不存在，故原告於94年5 月25日、94年5 月27日，以被告丁○○、己○○業將渠等之債權讓與被告辛○○為由，將上開
    刑事附帶民事訴訟聲明第(二)項、第(三)項予以變更，並追加丙○○為被告，同時追加「確認被告丙○○對於被告甲○○簽
    發如附表一臺灣臺北地方法院及臺灣桃園地方法院所為本票
    准許強制執行裁定所示之本票債權不存在」，及撤銷上開強
    制執行事件有關參與分配程序之聲明（聲明內容詳本院94年
    度重訴字第537 號卷一第42頁、第87頁），於法均有未合，
    自不應准許。
參、依民事訴訟法第249 條第1 項第6 款，第95條，第85條第1
    項前段，裁定如主文。
中　　華　　民　　國　　96　　年　　11　　月　　26　　日
                    民事第五庭  法  官    陳秀貞
右為正本係照原本作成。
如對本裁定抗告須於裁定送達後十日內向本院提出抗告狀。
中　　華　　民　　國　　96　　年　　11　　月　　26　　日
                                書記官    劉碧輝
